臺灣高等法院高雄分院刑事判決　　　　　　　　　　九十二年度上更(一)字第二號
　　　上　訴　人　台灣高雄地方法院檢察署檢察官
　　　被　　　告　乙○○
　　　選任辯護人　孫禮光　律師
右上訴人因被告遺棄案件，不服臺灣高雄地方法院八十六年度訴字第一八六九號中華
民國八十八年九月十六日第一審判決（起訴案號：臺灣高雄地方法院檢察署八十五年
度偵字第二一二六六號），提起上訴，本院判決後，提起上訴，經最高法院發回更審
，本院判決如左：
      主  文
上訴駁回。
      理  由
一、公訴意旨略以：被告乙○○係「昌有輪」商船（下稱「昌有輪」）之船長，於民
    國八十四年十一月十二日十二時許，在東經一二０度二五分七十三秒、北緯二四
    度四十四分八十八秒（應更正為東經一二０度二五‧七三分、北緯二四度四四‧
    八八分始正確，因一分等於六十秒，秒數沒有超過六十者）處行駛時，應注意並
    能注意海上其他船隻並應保持間隔距離，竟疏於注意及此，而撞及在海上作業「
    金聚勝壹」號漁船，致該漁船毀損沈沒，船長郭壽雄及其子郭鳳虎落海待救時，
    被告明知其身為船長，有義務救助已無自救能力之郭壽雄、郭鳳虎，竟仍不予救
    助而逃逸，致郭壽雄、郭鳳虎溺斃而死，故認被告乙○○有犯刑法第二百九十四
    條第二項之遺棄致人於死罪嫌云云。
二、按犯罪事實應依證據認定之，無證據不得認定其犯罪事實，刑事訴訟法第一百五
    十四條第二項定有明文。又按事實審法院對於證據之取捨，依法雖有自由判斷之
    權，然積極證據不足證明犯罪事實時，被告之抗辯或反證縱屬虛偽，仍不能以此
    資為積極證據應予採信之理由，最高法院三十年上字第四八二號著有判例。而認
    定犯罪事實所憑之證據，無論為直接證據或間接證據，其為訴訟上之證明，須於
    通常一般人均不致有所懷疑，可得確信其為真實之程度者，始得為有罪之認定，
    倘其證明尚未達到此一程度，尚有合理之懷疑存在時，即難遽採為不利被告之認
    定，最高法院八十一年度台上字第六九０號、八十八年度台上字第九五四號判決
    要旨可資參照。
三、公訴人認被告乙○○有犯刑法第二百九十四條第二項之遺棄致人於死罪嫌，無非
    係以告訴人甲○○○（即死者郭壽雄之妻）之指訴、證人即「金聚勝壹」號漁船
    船員桂紹全之證述，以及郭壽雄、郭鳳虎之相驗屍體證明書、照片及鑑定書在卷
    可稽，並參以「昌有輪」當時係在附近海域。「昌有輪」船身及水下處均有
    新擦痕。「金聚勝壹」號漁船殘骸上沾有紅色漆痕，其顏色與昌有輪左舷水下
    一米至二米處之棗紅色油漆相似，以紅外線顯微鏡攝取雙方油漆之紅外線光譜比
    對分析結果，兩者之紅外線光譜相符等情為論據。
四、訊據被告乙○○固對於右揭時日擔任「昌有輪」船之船長之情，固為坦承，然堅
    詞否認有何上開遺棄致人於死犯行，辯稱：「昌有輪」從未有撞擊「金聚勝壹號
    」漁船之情事，如果有撞船一定會有重大的痕跡，我的船並沒有撞擊痕跡，且港
    務局海事的專家小組還確定過，我們二隻船距離約有二十海浬，確實不是我的船
    撞擊的等語。
五、經查：
（一）「金聚勝壹號」漁船固確因遭船隻撞及而毀損沈沒，並致在該漁船上之船長郭
      壽雄及其子郭鳳虎落海溺斃而死，有臺灣台中地方法院檢察署八十四年度相字
      第一七一０號、第一七一一號相驗卷宗可稽，但本件船難發生之地點究竟在何
      處？當時潮流、風速如何？桂紹全與郭鳳虎及撞斷之船體被發現處相距多遠？
      彼二人在二、三小時之時間內漂流多遠？依據中央氣象局資料八十四年十一月
      十二日，台灣海峽北部吹偏東風四至五陣風八級（約十二米／秒），中至大浪
      ，多雲時晴，依國際海事組織搜救手冊資料顯示，風吹流約有０‧８５節，流
      向偏西（２５５度），事故當時當地海域正值漲潮，十一時為中水位，至十三
      時漲至最高點，十五時水位稍退，十一時之潮流約為往西南（２４０度），流
      速約３０ｃｍ／Ｓ（０‧６節），十二時之潮流約為往西南（２４０度），流
      速約３０ｃｍ／Ｓ（０‧６節），十三時之潮流約為往西南（２４０度），流
      速約３０ｃｍ／Ｓ（０‧６節），十四時之潮流約為往西南（２２０度），流
      速約１５ｃｍ／Ｓ（０‧３節），十五時之潮流約為往西南（１６０度），流
      速約５ｃｍ／Ｓ（０‧１節），案發當天風與流的綜合結果都是往西南轉南，
      約有二節的合力，不是往北；至於一個活體掉落海上三小時後惠漂流多遠？證
      人即高雄港務局人員葉明水於本院九十二年七月二日調查時則結證無法回答，
      且表示無法得知本件海難之案發地點等情（見本院卷第八十三頁、第八十四頁
      ）。又原審將「昌有輪」之航海記事簿及相關資料送交判讀結果，認「金聚勝
      壹」號漁船唯一生還人員桂紹全獲救時為八十四年十一月十二日下午二時四十
      五分、獲救地為北緯二四度四四點八八分、東經一二０度二五點七三分，且桂
      紹全亦表示：約於十一時至十二時期間被撞，當日十一時起完網，下網約三十
      分鐘，再選魚後被撞，可能時間約為十一時三十分至十二時期間等語，然據「
      昌有輪」之航海日誌記載當日正午船位北緯二五度點零一分、東經一二０度四
      七點六分，當日平均航速十一點二五節，顯與該輪最大速力十一點四節、航行
      速度十點五節相當，若加計風流效應，以該輪上午八時五十分所在位置即北緯
      二五度點七分、東經一二一度二七點二分轉向二三九度（Ｔ）航進至正午船位
      ，實際對地航速高達十三點一節，則以前開「昌有輪」正午船位與桂紹全獲救
      位置相較，「昌有輪」尚落後達二十七浬之遙，縱使以該輪實際對地航速最高
      十三點一節計，仍有約二小時餘航程等情，此有臺灣省政府交通處高雄港務局
      八十七年一月八日八七高港航海字第０九二九號函及八十七年二月二十一日八
      七高港航海字第０三八０二號簡便行文表各一份附於原審卷第四十八頁、第四
      十九頁、第八十二頁可參。
（二）本件經勘查「昌有輪」船身結果，固發現該輪左舷側板艉部舷梯約水下一點五
      米處有長約四米之刮痕、前尖艙之第一艙有輕微刮痕，右舷側板約於船艙第一
      艙位置有輕微刮痕等情，有海綠企業有限公司水下檢查報告及拍攝刮痕狀況之
      相片四十二幀在卷可參（見臺灣台中地方法院檢察署八十五年度偵字第一二０
      七九號偵查卷第五十三頁至五十五頁所示之水下檢查報告及第七十六頁背面至
      八十八頁背面所示之相片），然證人即海綠企業有限公司之代表人侯俊榮於原
      審八十七年一月二十二日調查時結證稱：「（停舶碰撞機會如何）很大，起錨
      、下錨碰撞、引水船、靠碼頭碰撞船舷體，都有可能造成刮痕。」等語（見原
      審卷第五十五頁）；且「金聚勝壹」號漁船殘骸上沾附之棗紅色漆痕，其顏色
      固與從「昌有輪」左舷下一米半至二米處之刮痕處所採之棗紅色油漆極為相似
      ，而以紅外線光譜比對分析結果，兩者之紅外線光譜相符，惟與從「昌有輪」
      左舷上方五米處之刮痕處所採之棗紅色油漆相較兩者顏色有輕微之差異，以紅
      外線顯微鏡攝取兩者油漆之紅外線光譜比對分析結果，兩者之紅外線光譜彼此
      不符等情，有內政部警政署刑事警察局八十五年一月二十三日刑鑑字第四八五
      一號鑑驗通知書一份可稽（見臺灣台中地方法院檢察署八十五年度偵字第一二
      ０七九號偵查卷第五十七頁至第六十四頁），又兩檢體之紅外線光譜若相符，
      則意指兩者所含有機物質之成分相同，且組成物質含量比例類同，再相同品牌
      、型號之油漆，同一製造批次者，紅外線光譜相符，不同製造批次者，由於調
      製上之自然誤差，成分含量難免稍有改變，紅外線光譜亦稍有差異，同一批次
      產製之油漆，若分別暴露於不同環境，遭受不同程度之自然消褪及污染之影響
      ，紅外線光譜將出現差異，而本案中「金聚勝壹」號漁船殘骸上沾附之棗紅色
      油漆，與「昌有輪」左舷下一米半至二米處之棗紅色油漆兩者紅外線光譜相符
      ，意指兩者有機成分類同，所暴露之環境可能相似，故認兩者可能係同配方之
      油漆產品或同品牌、同型號之產品，惟限於漁船殘骸所沾附之油漆量太少，無
      法再進一步鑑驗，實難以斷定是否為「同處刮落之油漆」等情，有內政部警政
      署刑事警察局八十七年六月十九日（８７）刑鑑字第四０六０一號函一份附於
      原審卷第九十四頁、第九十五頁可憑，從而，尚無法僅因「昌有輪」之船身前
      開位置存有刮痕，即可謂必係撞擊「金聚勝壹」號漁船所致。
（三）採自「昌有輪」左舷上方（水線）五米處之油漆碎片，黏附有輕量白色纖維狀
      物，經電子顯微鏡放大觀察結果，該纖維較租，較具柔撓性，再經Ｘ─光能譜
      分析結果，檢出碳、氧、鋁等元素，未檢出矽、鈣等玻璃主要元素，故認該纖
      維並非玻璃纖維之屬，而「金聚勝壹」號漁船殘骸（玻璃纖維強化塑膠）碎片
      上之玻璃纖維，經電子顯微鏡放大觀察結果，纖維較細，較具剛性，較具透明
      性，再經Ｘ─光能譜分析結果，檢出矽、鈣、鋁、氧等元素，從而認「昌有輪
      」左舷上方（水線）五米處油漆碎片所黏附之纖維狀物與「金聚勝壹」號漁船
      殘骸碎片上之玻璃纖維不符，至於「昌有輪」左舷水下一米半至二米處所採之
      油漆碎片上，並未發現纖維狀物等情，有內政部警政署刑事警察局八十五年五
      月二十八日刑鑑字第三二四二七號鑑驗通知書一份附卷為憑（見臺灣台中地方
      法院檢察署八十五年度偵字第一二０七九號偵查卷第六十五頁至第七十頁）。
（四）又經將分別採自「昌有輪」船首推進器攔綱處、尾軸螺旋槳處及船底入水口處
      之漁網殘骸各一組，與從委託修補「金聚勝壹」號漁船所使用之漁網之曾煌輝
      所經營之漁網修補工廠內，所採集之尚留存保管於該工廠且業經曾煌輝及桂紹
      全確認與八十四年十一月十二日「金聚勝壹」號漁船當日所使用之漁網屬相同
      規格、材質之漁網樣本（見曾煌輝及桂紹全之八十四年十二月二十八日警訊筆
      錄，附於臺灣台中地方法院檢察署八十五年度偵字第一二０七九號偵查卷第十
      一頁、第十三頁至第十四頁）一併送交鑑驗，結果認前開自「昌有輪」所採集
      之漁網殘骸，就外觀型式及編織方式，無一與嗣後採集之與「金聚勝壹」號漁
      船所使用之漁網屬相同規格、材質之漁網樣本相符之情，有內政部警政署刑事
      警察局八十八年七月八日刑鑑字第四七四０三號鑑驗通知書一份在原審卷第一
      二０頁為參。
（五）至證人桂紹全固曾於偵查中證稱係「昌有輪」肇事等語，惟查其原於第一次警
      訊時陳稱：肇事之商船係從「金聚勝壹」號漁船船身中間撞擊，我當時因船沈
      而沈入海底，未見該商船往何處行駛，只知該商船之特徵為船上身黑色、下半
      身珠紅色而已等語（見八十四年十一月十二日警訊筆錄，附於臺灣台中地方法
      院檢察署八十五年度偵字第一二０七九號偵查卷第三頁、第四頁），於第二次
      警訊時又稱：肇事之商船係由北往南行駛，速度很快，船頭朝台中港方向，伊
      確認該商船無吊桿等語（見八十四年十一月十三日警訊筆錄，附於臺灣台中地
      方法院檢察署八十五年度偵字第一二０七九號偵查卷第七頁），且於偵訊時亦
      稱：「（你有看清楚對方商船特徵？）看不清楚，我從水裡面住上看，黑壓壓
      的一片，只看到朱色在黑色下面‧‧‧。」、「（你今天在高雄港看到的『昌
      有輪』，是否肇事之船）不能十分確定‧‧。」、「（你看到該肇事之船之背
      影係何類型？）我沒看清楚。」等語（見臺灣台中地方法院檢察署八十四年度
      相字第一七一０號相驗卷第三十九頁、第四十頁、第四十二頁），是由證人桂
      紹全前開所陳，顯見其根本無法確認肇事商船為何，然其卻嗣於八十五年十一
      月二十二日偵訊時改稱肇事之船即「昌有輪」等語（見臺灣高雄地方法院檢察
      署八十五年度偵字第二一二六六號偵查卷第二十頁），除前後供述已見不一外
      ，經查「昌有輪」係於八十四年十一月十一日停泊基隆港作業裝載貨櫃，並於
      同年月十二日完工開航前往次一目的港香港之情，除為被告所陳外，並有臺灣
      省交通處基隆港務局八十八年五月十一日基港棧倉字第八三八六號函在卷可憑
      ，且「昌有輪」本身明顯係配有吊桿之船，亦有該船相片二幀可參（見臺灣台
      中地方法院檢察署八十五年度偵字第一二０七九號偵查卷第七十五頁），與證
      人桂紹全前揭證述肇事船隻之航行方向及該肇事船隻並無吊桿之特徵，亦顯見
      並不相符，由上所述，按證人桂紹全於前開事故甫發生未幾之記憶猶新之時，
      都無法確認肇事之船隻為「昌有輪」，則何以在相隔一年之後卻反而能確認「
      昌有輪」即肇事之船，並參以證人桂紹全前揭證稱肇事船隻之航行方向及並無
      吊桿之特徵，實際上均與「昌有輪」之情形不符等情以觀，尚無法僅據證人桂
      紹全之證詞即遽以推認「昌有輪」即為肇事之船隻。證人桂紹全於本院前審調
      查中亦指稱：「確定是昌有輪撞我們的船」等語，惟依上開說明，亦尚難遽予
      採信。
（六）此外，「昌有輪」上二副ＴＩＮＥＨＴＵＴ、舵工ＡＵＮＧＫＹＡＷ、舵工Ｔ
      ＨＡＮＴＥＩＮＳＯＥ及三副ＭＡＵＮＧＷＩＮＺＥＮ等擔任「昌有輪」於八
      十四年十一月十二日中午十二時當班之船員，於偵查中均證稱：當時並無感覺
      亦未發現有與其他船隻碰撞之現象等語（見臺灣台中地方法院檢察署八十四年
      度相字第一七一０號相驗卷第四十二頁背面至第四十三頁），且ＡＵＮＧＫＹ
      ＡＷ及ＭＡＵＮＧＷＩＮＺＥＮ嗣經進行測謊，其等針對案發當天，你們的
      船有無撞上其他船隻案發當天，你有無看見你們的船撞上其他船隻案發當
      天，你有無感覺到你們的船撞上其他船隻此三個問題均回答「沒有」之反應，
      經測結果並無明顯不實反應，有台灣省政府警務處刑事警察大隊八十四年十二
      月三十日（８４）省刑大鑑字第三０九三號函一份可稽（見臺灣台中地方法院
      檢察署八十四年度相字第一七一０號相驗卷第四十四頁至第四十五頁，又該次
      雖亦同時對被告及ＴＩＮＥＨＴＵＴ進行相同問題之檢測，惟因被告睡眠不足
      、疲累等因素，及ＴＩＮＥＨＴＵＴ因生理反應圖形紊亂之故，致就該二人之
      反應無法比對鑑判）。
（七）證人曾良玉、桂紹全於警訊中均指稱：「金聚勝壹號船質為硬質塑膠船，故商
      船往金聚勝壹號船身切斷為兩截，故該商船前方必有損傷。」、「如要追查該
      商船，該商船前方必有損傷。」等語（見台中地檢署一二０七九號偵查卷第四
      、六頁），惟「本案發生後高雄港務局航政組與高雄港務警察所派員協同承辦
      檢察官於該可能肇事船舶「昌有輪」抵高時，於八十四年十一月十七日十三時
      十五分至十八日十六時二十八分泊港期間，兩度登輪察查，當日承辦檢察官曾
      指示對該輪施以船抵水下照相及錄影存證，經查證並未發現有確切之撞擊點」
      等情，亦有交通部高雄港務局八十九年六月二日八九高港航海字第二０四０二
      號函一份附於本院前審卷內可稽（本院八十九年六月五日總收文），而本案發
      生之日期係八十四年十一月十二日十二時許，承辦檢察官則於八十四年十一月
      十七日至該昌有輪檢查，據被告乙○○陳稱：「昌有輪於八十四年十一月十二
      日六時二十四分自行出港，駛往香港，十一月十三日二十一時十八分準備進港
      ，二十二時三十分香港領港上船，二十三時十六分靠好浮筒（Ａ七七），十一
      月十四日十九時二十四分離開香港，十一月十六日八時抵達高雄外海下錨。」
      云云，則昌有輪於八十四年十一月十二日駛往香港，十一月十三日到達香港，
      十一月十四日離開香港，十一月十六日到達高雄，其間並無停留。衡情自無在
      該段期間內修復之可能，是「昌有輪」既無撞擊點，亦無損傷，尚難認其有撞
      擊「金聚勝壹」號之漁船之事實。
（八）本院前審調查中，再函查「如兩檢體油漆之紅外線光譜相符，是否可視為同一
      條船上之物？又不同船上所刮下之油漆有無可能其紅外線光譜相同（意指本件
      雖兩檢體油漆紅外線光譜相同，但亦有可能係另外他船之油漆）？」等問題，
      據內政部警政署刑事警察局函覆稱：「(一)紅外線光譜所顯示者乃物質於檢測當
      時之總體成分。油漆塗覆於物體表面後，若其成分會受日光、空氣、溫度等天
      候因素及環境污染之作用而起變化，則其紅外線光譜將隨成分之變化而改變。
      例如，同配方之油漆，其成分相近，紅外線光譜原本相似。俟塗覆於船體後，
      吃水線以下部分，沈侵在水裡，吃水線以上部分則暴露於日光、空氣中；經相
      當時日後，吃水線上、下二度之油漆，彼此成分發生不同變化，兩者之紅外線
      光譜將趨向不同。成分相近（甚或相同）之兩種油漆，其紅外線光譜原就彼此
      相似。使用後若兩者皆暴露於相同天候、環境中受相同天候、環境及其本身自
      然消褪之影響，兩者成分變化相似，其紅外線光譜仍將保持相似；若兩者分別
      暴露在不同天候、環境中，所受到天候、環境及本身自然消褪之影響亦不同，
      兩者成分變化不同，則紅外線光譜將發生差異而趨向不同。(二)兩油漆檢體之紅
      外線光譜相符時，表示兩者之成分相似（甚或相同），所受到天候、環境之作
      用亦相似，兼之兩者顏色、外觀若再相似，則極可能為同一艘船上之物。(三)不
      同兩船所刮下之油漆，分下列兩點說明：1.若原有成分相似，所受到天候、環
      境之作用亦相似時，則兩造紅外線光譜有可能相似。2.若原有成分相似，但所
      受到天候，環境之作用不同時，則兩者之紅外線光譜將不同。」「為偵辦海上
      交通事故而進行油漆比鑑時，務必於撞擊點上採集關鍵性油漆檢體，方有可能
      探出真相。」「倘檢體量足夠，則宜再做其他項目之鑑驗以為交互印證，並參
      酌各種線索，證據予以佐證，始能精確研判。」此有刑事警察局八十九年三月
      十七日（八九）刑鑑字第二五五四六號函附於本院卷內可證（本院八十九年三
      月二十一日總收文），亦不排除不同兩船所刮下之油漆，兩者紅外線光譜有可
      能相似之情形。是本案尚不能因鑑定結果，兩船所採取之油漆檢體一部分相符
      ，遽為被告不利認定之唯一依據。至本件最高法院發回意旨，以告訴人在第一
      審具狀陳稱，「金聚勝壹號」漁船上玻璃纖維有兩種，甲板下層部分為台灣製
      的樹脂，其他部分則為日本製的樹脂，刑事警察局僅取其中一種比對，難謂周
      全，並請求搜集該漁船玻璃纖維齊全，再補送鑑定」等語，而認有再採樣補送
      鑑定之必要云云。然據告訴人於本院九十二年四月十六日調查時陳稱：目前「
      金聚勝壹號」漁船停在台西港，因船被人燒毀，船上的東西被拆光剩下船底，
      也看不出來「金聚勝壹號」的字樣等語（見本院卷第五十三頁），因此依「金
      聚勝壹號」漁船之現狀本院自無法再採樣送鑑定甚明，併此敘明。
（九）本件海難事故經本院將所有卷證資料函送請國立台灣海洋大學模擬案發當時船
      難情形，經該大學函覆：「經本校運輸技術系（原航海系）操船模擬中心閱卷
      評估，因所附資料無法詳實模擬船難經過」，此有該大學九十二年九月四日海
      航海字第０九二０００六八０六號函一份附於本院卷第九十六頁可憑，嗣經該
      該大學商船學系海事安全與保安研究室陳彥宏副教授願意就本案模擬船難事故
      發生之情形，經模擬結果，其結論為：「1.辯護人云『船是在較南的地方撞的
      』，是錯誤之陳述。『金聚勝壹號』是在獲救地點之北方被撞而後向南漂流的
  。2.由於雙方提供之資訊不充足，無法證明『昌有輪』是否與『金聚勝壹號』
      有實際發生碰撞。3.可以證明的是，在「金聚勝壹號」漂流的過程中，依照『
      昌有輪』提供的資料推算，該船確實曾在距離『金聚勝壹號』不遠處經過。4.
      本模擬分析量測二船的最近距離為五點二海浬，通過時間約為十三點四十分，
      在該日的良好天候狀況，『昌有輪』是可以看見漂流中的『金聚勝壹號』的，
      爰依海商法、船員法及聯合國國際海事組織的相關規定，無論是否涉及碰撞，
      『昌有輪』實應履行救助之義務。」，並提及本案「金聚勝壹號」遭受某商船
      強力碰撞，「昌有輪」又適逢航駛於這麼近的水域，本研究調查的後續問題是
      ，在這麼特定的時間範圍十二點至十四點，除了「昌有輪」以外，是否還有其
      他船舶恰好也在這麼近的水域通過。此有該大學九十二年十一月十二日海商字
      第０九二０００九０三０號函及所附之「金聚勝壹號」船難事故分析報告一份
      附於本院卷第九十八頁至第一０四頁可稽。依上開報告分析結果，無法證明「
      昌有輪」是否與「金聚勝壹號」有實際發生碰撞，且依本院前開所論，二船並
      無碰撞之跡象，亦無碰撞之可能，而在「金聚勝壹號」漂流的過程中，依照「
      昌有輪」提供的資料推算，該船確實曾在距離「金聚勝壹號」不遠處經過，通
      過時間約為十三點四十分，二船的最近距離為五點二海浬，但一海浬為一點八
      五二公里，五點二海浬相當於九點六三０四公里，「金聚勝壹號」漁船為六、
      七十噸重，船身全長十餘公尺，因此在「金聚勝壹號」已被撞成前後二截，又
      係殘骸，半漂浮在水下面，水上面之高度不多，其在海上漂流之情況下，被告
      擔任船長之「昌有輪」是否可能在薄霧之情況下，見到將近十公里遠之漁船殘
      骸或人員？且「昌有輪」並未收到任何求救信號，其如何知悉有船難而不前往
      救助？因此自難苛求被告依海商法、船員法及聯合國國際海事組織的相關規定
      ，有履行救助之義務。至於在當日十二點至十四點之時段，除了「昌有輪」以
      外，是否還有其他船舶恰好也在這麼近的水域通過？然案發地點經過之國、內
      外船隻甚多，因此高雄港務局或台中港務局均無法提供此方面之資料供參考。
      又關於該分析報告所述，無法取得「昌有輪」之航向紀錄資料，疏為一大敗筆
      云云。然「昌有輪」於八十四年十一月十六日抵達高雄港後，檢警單位即上船
      搜索查扣，並將該船所有之船舶文書包括位置圖、航海記事簿等資料均查扣在
      卷，而「航海記事簿」俗稱「航海日誌」，為船舶航行必備之文書，由輪值者
      及船長簽名確認，為法定文書，在靠岸時即被查扣，並送航政機關研判，確無
      造假情形，且「昌有輪」使用之定位系統，為目前一般商船所用之定位系統，
      簡稱Ｇ‧Ｐ‧Ｓ，是一種透過衛星而定位之之航海儀器，依照衛星所提供之資
      料，測出自己之船位，然後標示在航行圖上（航海圖為航海日誌中之一部分）
      ，並無單獨一張所謂之「衛星定位圖」，因此最高法院本次發回認被告未提出
      「衛星定位圖」，實有誤會。又依照商船習慣，於每一航次終了後，會將使用
      過之海圖擦拭乾淨，以備下一航次使用（因同一海圖僅有一張），而正午十二
      點鐘船位，必須記入航海記事簿內，並電報船公司，以便計算航程、油、水消
      耗及機艙引擎流失率等，俗稱ＮＯＯＮ  ＲＥＰＲＯＴ，因此一日之中，十二
      點之位置最準確，「昌有輪」於到達香港後，航次已完成，故將海圖上之各鐘
      點之位置拭去，再供回程使用，此甚為正常，並無可疑，足見「昌有輪」並非
      未標示當天十三點、十四點、十五點等之船位甚明，因此上開分析報告並不得
      作為不利於被告之認定。
（十）綜上所述，從前揭事發當時「昌有輪」之所在位置，及「金聚勝壹」號漁船殘
      骸上沾附之棗紅色油漆與從「昌有輪」左舷上方五米處之刮痕處所採集之棗紅
      色油漆之紅外線光譜彼此不符，而此沾附之棗紅色油漆又無法確認與從「昌有
      輪」左舷下一米半至二米處之刮痕處所採集棗紅色油漆係屬同一處之油漆，再
      前開採自「昌有輪」左舷上方五米處之刮痕處之油漆碎片所黏附之輕量白色纖
      維狀物又與「金聚勝壹」號漁船殘骸碎片上之玻璃纖維不符，且就從「昌有輪
      」船首推進器攔綱處、尾軸螺旋槳處及船底入水口處所發現之漁網殘骸各一組
      ，亦與「金聚勝壹」號漁船當日所使用之相同規格、材質之漁網樣本完全不同
      等客觀事證，再兼以證人桂紹全嗣後更異證稱確認「昌有輪」即肇事船隻之證
      詞云云，仍容有前後不一之矛盾及所證述之肇事船隻之航向、船身特徵均與「
      昌有輪」當時之航向和船身狀況存有明顯不符之事實等情以觀，實尚不足以推
      認「昌有輪」必為當日撞擊「金聚勝壹」號漁船導致該漁船沈沒之肇事船隻達
      令人信實無疑之程度，至於告訴人僅為死者家屬，案發當時並未在場親見目睹
      事發經過，實無僅單憑其之指訴即為論定「昌有輪」為肇事船隻之依據，此外
      復查無其他積極證據足證「昌有輪」為肇事之船隻，既無法認定「昌有輪」有
      撞擊「金聚勝壹」號漁船導致漁船沈沒而致漁船上之船長郭壽雄及其子郭鳳虎
      落海溺斃而死之事實，自無對於身為「昌有輪」船長之被告以刑法二百九十四
      條第二項之遺棄致人於死罪相繩之理，本件被告被訴犯罪，尚屬不能證明。
六、原審以不能證明被告犯罪，而諭知被告為無罪之判決，於法並無不合。檢察官上
    訴意旨，仍執前詞，指摘原判決不當，為無理由，應予駁回。
據上論斷，應依刑事訴訟法第三百六十八條，判決如主文。
本案經檢察官陳國全到庭執行職務。
中      華      民      國    九十三    年      四      月      十四    日
                              臺灣高等法院高雄分院刑事第二庭
                                  審判長法官  林正雄
        法官  陳啟造
                                        法官  黃壽燕
右正本證明與原本無異。
檢察官如不服本判決應於收受本判決後十日內向本院提出上訴書狀，其未述上訴理
由者，並得於提起上訴後十日內向本院補提理由書狀（均須按他造當事人之人數附繕
本)「切勿逕送上級法院」。
                                      書記官  黃一秋
中    華    民    國      九十三      年        四      月     十四     日
